# 请教陈版，关于金融机构的罚息和非金融机构的违约金处理及融资租赁合同变更的处理

提问人：Z9993210 时间：2019-06-19 11:33:52
我司由于出现流动性危机，从金融机构和非金融机构的大量借款到期无法偿还，现请教以下 2 个问题：
1 、 某金融机构借款，正常年利率9%，到期无法偿还，需要支付罚息24%。
请问一下，罚息 24% 如何进行账务处理？目前我们想到两种：①24% 的罚息全部借记财务费用，贷记应付利息；② 正常利息 9% 借记财务费用，贷记应付利息，别外 15%（24%-9%）借记营业外支出，贷记其他应付款。请问您觉得哪一种更加合理，为什么？
2 、 某非金融机构借款，正常年利率 12%，到期无法偿还，需要支付违约金，按年利率 24% 支付。请问一下这种情况下，该如何进行账务处理。虽然合同上是说明支付违约金，但实际是按年化 24% 支付。
另外，我司一子公司于 2017 年 9 月与第三方签订融资租赁合同，合同年利率 5.5%，按季度付款，期限 2 年，但后来由于未按期支付租金，于2019 年 3 月签订补充合同，将租赁期限延长至 10 年，合同年利率变更为 7.8%（前 12 个月）和 9.54%（ 12 个月后），并改为按月支付。请问一下，在这种情况下，是否需要按新的融资租赁合同，重新去比较固定资产公允价值和长期应付款的现值？如果是，那种比较的时点，是仍然在 2017 年9 月（即将新合同项下的长期应付款折现至 2017 年 9 月），还是在 2019年 3 月？对于这种支付间隔不等（前面是按季度，后面是按月），合同利率存在三个利率（5.5%，7.8%，9.54%），有EXCEL 函数折现或者求 IRR，有没有什么简易且好的方法？
感谢陈版不吝赐教！

回答人：chenyiwei
1 、正常利息9% 借记财务费用，贷记应付利息，别外 15%（24%-9%）借记营业外支出，贷记其他应付款。
2 、参照上述 1 处理。
3 、由于这是在租金支付阶段进行的重组，所以不应对融资租入固定资产进行重新计量。对于债务条件变更后的长期应付款的账面价值高于原条款下长期应付款账面价值的差额应计入当期损益（营业外支出）。相关规定请参考新修订后的《企业会计准则第 12 号——债务重组》关于债务人一方对修改债务条件的会计处理规定。